臺灣高等法院交通事件裁定　　　　　　　　　　　　九十三年度交抗字第五五七號
　　抗　告　人
　　即受處分人　甲○○
右抗告人因違反道路交通管理處罰條例案件，不服臺灣新竹地方法院，中華民國九十
三年六月三十日所為裁定（九十三年度交聲字第七一號），提起抗告，本院裁定如左
：
    主  文
抗告駁回。
    理  由
一、按汽車駕駛人，行經有燈光號誌管制之交岔路口闖紅燈者，處新臺幣一千八百元
    以上五千四百元以下罰鍰，道路交通管理處罰條例第五十三條定有明文。次按行
    車管制號誌各燈號顯示之意義如左：五、圓形紅燈(一)車輛面對圓形紅燈表示禁止
    通行，不得超越停止線或進入路口，道路交通標誌標線號誌設置規則第二百零六
    條第五款第一目定有明文。再按汽車駕駛人有違反道路交通管理處罰條第五十三
    條之情形，除依原條例處罰鍰外，並予記違規點數三點，同條例第六十三條第一
    項第三款亦有所規定。
二、抗告意旨略以：伊因搬遷致收受違規通知時已逾期，並非於應到案時間未到，原
    審就此有誤會，另第一張照片沒有車速，未有合理解說，證人徐莊隆所言均係臆
    測，不得為證，原審卻予採信，而本案抗告人確實於綠燈時已過停止線，因讓直
    行車先行，以致於要再前進時出現紅燈，若不前進，豈非變成違規停止？原審未
    查，請撤銷原裁定等語。
三、原處分意旨略以﹕異議人即受處分人甲○○所有之車號ＪＧ─七三八一號自小客
    車，於民國九十二年十一月一日中午十二時三十九分許，行經新竹市台一線七十
    七公里處交岔路口闖紅燈，經新竹市警察局交通隊依據照片而填製竹市警交字第
    Ｅ00000000號舉發通知單（下稱舉發單），舉發異議人違反道路交通管
    理處罰條例第五十三條規定。異議人未於應到案期限內到案，原處分機關遂於九
    十三年三月十七日以竹監新五字第裁五一─Ｅ00000000號裁決書，裁決
    異議人罰鍰新臺幣（下同）二千七百元等語。異議意旨略以：異議人遭舉發地點
    為新竹市○○路與經國路交岔路口，該路口並非設置三時相號誌，異議人於舉發
    時間駕車行經該交岔路口欲左轉經國路方向行駛，已於綠燈號誌時通過停止線而
    暫停等待對向直行車通過後始左轉，適交通號誌由綠燈轉為紅燈而遭拍照，其並
    未闖紅燈，舉發機關竟製單舉發，爰依法聲明異議等語。
四、原裁定略以：（一）異議人甲○○駕駛前揭自小客車行經舉發單所載時、地，於
    紅燈亮後一點五秒超越停止線，而於紅燈亮後二點三秒時，該車則以時速三十四
    公里繼續行駛通過路口之事實，已據交通部公路總局新竹區監理所新竹市監理站
    於九十三年四月二十三日所出具之稽違九三○二八○五號函一份、新竹市警察局
    竹市警交字第○九三○○二六二八四號函影本一紙，以及舉發違反道路交通管理
    事件通知單所附之採證照片二幀在卷可參，堪信屬實。又證人即製單舉發之新竹
    市警察局交通隊警員徐莊隆到庭證稱：「依據闖紅燈照相儀器功能，當紅燈號誌
    亮起的時候開始讀秒，在白色停止線有埋二個感應器，必須前後輪都壓過感應器
    之後才會啟動照相功能」、「依據第一張照片所顯示的Ｒ○一五判讀紅燈已經一
    秒半時：：：顯示異議人汽車前後二個輪子已經超越白色停止線」、「且從第二
    張照片顯示Ｒ○二三可判讀第二張照片是在紅燈後二秒三所拍攝的，從第二張照
    片看得出行車速度是三十四公里，速度很快，並非靜止不動」等語，參以卷附之
    採證照片二幀及證人徐莊隆所提出之微電腦闖紅燈及自動測高速照相設備操作手
    冊二份，可知異議人所有之上開車輛於舉發時間，係於路口行車號誌已轉變為紅
    燈後，猶駛越停止線、碾壓感應線圈、進入路口，方啟動自動採證照相器，殆無
    疑義。而異議人駕駛上開車輛進入路口後，仍未停止，繼續以時速三十四公里前
    行通過路口，顯見異議人並非如其所辯係於紅燈之前即停在該路口，等待對向車
    輛先行後才左轉行駛，而係於行車管制號誌已轉變為紅燈，始違反號誌管制、繼
    續前行，應堪認定。（二）綜上所述，異議人確於右揭時地駕駛上開自小客車在
    前述交岔路口闖紅燈，原處分機關依道路交通管理處罰條例第五十三條之規定，
    裁處異議人罰鍰二千七百元，固非無據。惟查，本件汽車駕駛人，駕駛行經有燈
    光號誌管制之交岔路口闖紅燈，依道路交通管理處罰條例第五十三條之規定，應
    處二千七百元之罰鍰，並應依同條例第六十三條第一項第三款規定記違規點數三
    點，是本件異議人之異議雖無理由，然原處分機關疏未援引同條例第六十三條第
    一項第三款之規定，記違規點數三點，原處分亦有未洽，自應將原處分撤銷，另
    依道路交通管理處罰條例第五十三條、第六十三條第一項第三款之規定，裁處異
    議人罰鍰二千七百元及記違規點數三點，以資適法等語。經核於法並無不合。
五、抗告人所指「伊並非於應到案時間未到」，而係搬遷致未能如前到案乙節，無非
    為未到案原因之說明，並未影響實際未到案之事實，是以其據此指摘原裁定，實
    不足採，再有關違規照片第一張，何以無車速乙節，觀諸「微電腦闖紅燈及自動
    測高速照相設備操作手冊」5.3資料欄範本說明G所載：紅燈又測速時，違規車之
    速度會出現在第二張相片等語（原審卷第五二頁），顯見第一張相片無車速現象
    ，本即電腦程式所定，抗告人若有意見，可循行政程序處理，於本案尚不能據為
    其有利之主張。至抗告人指稱原審不應採證人即警員徐莊隆證詞乙節，然縱不採
    該證言，即據抗告人自承：於綠燈時即通過停止線，因讓直行車先行，致於紅燈
    後仍繼續行駛乙節，姑不論尚無證據證明此一情節，縱所言屬實，抗告人亦不否
    認於紅燈狀況下行駛之事實，是已然違規，衡諸交通號誌、規則設置目的，乃以
    維護行之安全，為最高誡命，倘若違規，然確有正當事由證明此違規，反能維護
    安全者，或可阻卻違法。然於本案當時狀況，並無證據足證：抗告人不繼續行駛
    反有礙交通安全。況且紅燈停止行進，乃人盡信賴之基本交通規則，故於紅燈狀
    況猶繼續行駛，於客觀上已足產生危險，合於法規裁罰要件。至抗告人指稱：若
    不繼續前進，將遭警方以超越停止線裁罰，實陷兩難局面乙節，然此為假設、推
    想情況，實際並未發生，縱有之，亦屬另一事由，尚不得據此未發生事由，主張
    有何阻卻違法問題。是抗告人抗告為無理由，應予駁回。
六、據上論結，應依道路交通案件處理辦法第二十六條，刑事訴訟法第四百十二條，
    裁定如主文。
中　　　華　　　民　　　國　　九十三　　年　　　八　　　月　　　二　　　日
                              臺灣高等法院交通法庭
                               　 審判長法  官　溫　耀　源
                                     　 法  官　吳　　  燦
                                     　 法  官　周　政　達
右正本證明與原本無異。
不得再抗告。
                                        書記官  陳　菊　珍
中　　　華　　　民　　　國　　九十三　　年　　　八　　　月　　　二　　　日
